臺灣屏東地方法院刑事裁定　　　　　　　　　　　　　　九十四年度秩抗字第三號
　　抗　告　人
　　即被移送人　甲○○　男　四.
右列抗告人因違反社會秩序維護法案件，不服本院潮州簡易庭於中華民國九十四年一
月十一日所為第一審裁定（九十四年度潮秩字第二號），提起抗告，本院裁定如左：
    主  文
抗告駁回。
    理  由
一、按公共危險物品及可燃性高壓氣體之範圍及分類，製造、儲存或處理場所之位置
    、構造及設備之設置標準，儲存、處理及搬運之安全管理辦法，由中央主管機關
    會同中央目的事業主管機關定之；公共危險物品及可燃性高壓氣體之製造、儲存
    或處理場所之位置、構造、設備之設置標準及儲存、處理、搬運之安全管理，依
    本辦法之規定，消防法第十五條、公共危險物品及可燃性高壓氣體設置標準暨安
    全管理辦法第二條分別定有明文。
二、本件抗告意旨略以：抗告人甲○○於民國九十三年十二月十四日凌晨一時許，駕
    駛車牌號碼ＷＪ－四九九號營業貨運曳引車（半拖車牌號碼為五Ｖ一Ｏ七號）裝
    載船用柴油二萬五千三百二十公升，行經屏東縣新園鄉鹽埔漁港港區道路時，遭
    警查獲。惟抗告人係領有大貨車駕駛執照之人，平日受僱聖豐交通公司擔任司機
    ，負責駕駛聯運公司所有之前開營業貨運曳引車，運送貨物，又聖豐交通公司係
    經濟部商業司核准經營汽車貨運運輸業務，故抗告人駕駛聖豐交通公司之上開營
    業大貨車運送貨物之行為，乃屬合法執行業務。而依據交通部八十年三月十五日
    發布之「汽車貨運營運實施細則」第十條第一項規定，「柴油、液態柏油、燃料
    油」係規範於該條第二款，「汽油、液化石油氣等易燃性之危險物品」則規範於
    該條第三款，顯將柴油排除於易燃性危險物品之外，據此，益證船用柴油實非法
    令規範之易燃性危險物品。另汽車裝載危險物品，故應遵守道路交通安全規則第
    八十四條第一項、第二項規定；然則何謂「危險物品」依同法、條第三項規定，
    應以行政院勞工安全委員會訂定之「危險物及有害物通識規則」認定之。而依據
    該規則附表一「中央主管機關指定之危險及有害物」一覽表所示，其危險物項下
    ，無論爆炸性物質、著火性物質、氧化性物質或可燃性物質項目均未將柴油列入
    其內，更證船用柴油確非屬易燃性危險物品。故抗告人運輸柴油無須事先向公路
    監理機關申請發給臨時通行證明。準此，足認船用柴油實非社會秩序維護法第六
    十三條第一項第七款之易燃危險物品，原裁定並未說明「船用柴油」係屬社會秩
    序維護法第六十三條第一項第七款所列易燃危險物品之法源依據，而逕予處罰，
    實屬違法裁判，為此爰依社會秩序維護法第五十八條前段規定，提出抗告，請准
    予撤銷原裁定等語。
三、經查：
  (一)汽車貨運營運實施細則係依據汽車運輸業管理規則第一百四十條之規定制訂，
    而有關柴油之規定，係規定於該實施規則第三章運費計算，顯見汽車貨運營運實
    施細則第十條僅係規範各種貨物運費雜費之加成，並非就貨物是否為易燃性危險
    物品作定義或界定，故尚難僅憑該實施細則第十條第一項三款未將柴油列入，即
    認柴油並非易燃性危險物品。
  (二)又道路交通安全規則第八十四條係有關車輛裝載危險物品應遵事項之規定，其
    主要之規範內容在於車輛應如何裝載危險物品，係有關行車安全之規範，並非有
    關影響公共秩序及社會安寧之運輸易燃性危險物品之營業規範，雖依道路交通安
    全規則第八十四條第三項之規定，所謂危險物品係指行政院勞工委員會訂定之「
    危險物及有害物通識規則」規定適用之危害物質、行政院環境保護署依據「毒性
    化學物質管理法」公告之毒性化學物質、及歸屬於附件二分類表之危險物品，惟
    危險物及有害物通識規則係依據勞工安全衛生法第七條之規定所訂定，而勞工安
    全衛生法之立法目的乃為防止職業災害，保障勞工安全與健康，故勞工安全衛生
    法第七條第一項規定，雇主對於經中央主管機關指定之作業場所應依規定實施作
    業環境測定；對危險物及有害物應予標示，並註明必要之安全衛生注意事項，顯
    見危險物及有害物通識規則主要係在規範一定範圍內作業場所中危險物、有害物
    之標示及安全衛生事項之註明，並非就易燃性危險物品為定義，亦難遽認柴油非
    易燃性危險物品。
  (三)社會秩序維護法之立法目的係維護公共秩序，確保社會安寧，故社會秩序維護
    法第六十三條第一項七款所謂易燃危險物品應就是否易燃及危害公共秩序、社會
    安寧為判斷，而依能源管理法第六條第二項之立法理由可知，因汽油、柴油等能
    源產品，既屬重要交通戰略物資，並兼為「公共危險物品」，故其輸入、輸出、
    生產、銷售有由中央主管機關指定依平時法適度管理之必要，可見柴油不但為能
    源產品且係公共危險物品，再參以公共危險物品及可燃性高壓氣體設置標準暨安
    全管理辦法第三條第一項第四款、第二項之規定，有關第四類公共危險物品之易
    燃性液體，其種類如該辦法附表一所示，而由該辦法附表一觀之，柴油係屬第四
    類易燃性液體中之第二石油類，足見柴油確係易燃性之公共危險物品。
四、綜據前述，抗告人有未經主管機關許可，運輸易燃危險物品營業之行為洵堪認定
    ，本院潮州簡易庭因此裁處抗告人罰鍰新臺幣二萬一千元，並沒入二萬五千三百
    二十公升船用柴油，認事用法均無不合，抗告意旨否認柴油係易燃性危險物品，
    顯與一般生活經驗法則有違，其空言指摘原裁定不當，並無可取，為無理由，應
    予駁回。
據上論斷，應依刑事訴訟法第四百十二條，社會秩序維護法第九十二條、第五十八條
、第六十三條第一項第七款，裁定如主文。
中　　　華　　　民　　　國 　　九十四　 　年　　　三　　　月　 　四　 　日
                                    臺灣屏東地方法院刑事第一庭
                                        審判長法  官  潘正屏
                                              法  官  林世民
                                              法  官  黃聖涵
右正本證明與原本無異。
不得抗告
                                              書記官  滕一珍
中　　　華　　　民　　　國 　　九十四 　　年　　　三　　　月　 　四 　　日
